【裁判字號】    90,訴,35
【裁判日期】    900822
【裁判案由】    違反野生動物保育法等
【裁判全文】
臺灣澎湖地方法院刑事判決                              九十年度訴字第三五號
    公  訴  人  臺灣澎湖地方法院檢察署檢察官
    被      告  庚○○
    被      告  辛○○
    被      告  戊○○
    被      告  己○○
    被      告  乙○○
    被      告  丙○○
右列被告因違反國家安全法案件，經檢察官提起公訴（九十年度偵字第三三三號），
本院判決如左：
    主    文
庚○○、辛○○、戊○○、己○○、乙○○、丙○○共同未經許可入境，各處有期徒
刑參月，如易科罰金，均以參佰元折算壹日。均緩刑貳年。
扣案之三層刺網捌拾張、雜魚肆拾陸公斤、綠蠵龜壹隻沒收之。
    事    實
一、庚○○係中國大陸籍「閩莆漁二０七五號」漁船之船長，辛○○、戊○○、己○○、乙○○、丙○○則為該船之船員。渠等於民國九十年六月二十一日下午七時
    許，基於共同犯意之聯絡，未經我國主管機關許可，駕駛上開漁船進入澎湖縣屈
    爪嶼東方零點五海浬之臺灣地區，又渠等明知三層刺網為澎湖縣政府公告禁止使
    用之網具，竟利用庚○○所有之三層刺網網具八十張，在上開地點附近，捕得雜
    魚四十六公斤、綠蠵龜一隻。嗣於同年六月二十二日凌晨三時許，經行政院海岸
    巡防署甲○巡防總局第八海巡隊，在上開地點查獲，並扣得三層刺網網具八十張
    、雜魚四十六公斤、綠蠵龜一隻。
二、案經行政院海岸巡防署甲○巡防總局第八海巡隊報請臺灣澎湖地方法院檢察署檢
    察官偵查起訴。
    理      由
一、被告庚○○、辛○○、戊○○、己○○、乙○○、丙○○均坦承有未經許可、進
    入我國國境，以三層刺網捕魚之行為，惟矢口否認有何違反漁業法之犯行，辯稱
    ：不知澎湖縣政府公告不得以三層刺網捕魚云云。惟查：澎湖縣政府於八十八年
    十月四日即公告禁止漁船使用多層刺網網具，有上開公告附卷可稽，被告等人為
    捕魚謀生之人，對上揭事項應有知悉。渠等所辯，無非事後卸責之詞，不足採信
    。此外，並有扣案之三層刺網網具八十張、雜魚四十六公斤、綠蠵龜一隻足資佐
    證。本案事證明確，被告等人犯行堪予認定。
二、核被告庚○○、辛○○、戊○○、己○○、乙○○、丙○○所為，係違反國家安
    全法第三條第一項、漁業法第四十四條第三款之規定，應依國家安全法第六條第
    一項、漁業法第六十一條之規定處斷。又渠等就上開犯行，有犯意聯絡及行為分
    擔，為共同正犯。渠等所犯上開二罪間，有方法結果之牽連關係，應從較重之國
    家安全法第六條第一項之罪處斷。爰審酌被告犯罪之動機、目的、手段，所捕得
    魚類之數量，及犯後尚能大致坦承等一切情狀，量處主文所示之刑，並諭知易科
    罰金之折算標準。又被告等人前未曾受有期徒刑以上刑之宣告，因一時失慮，偶
    罹刑典，事後亦深具悔意，經此刑之宣告後，應知警惕而無再犯之虞，本院因認
    暫不執行其刑為當，均予以宣告緩刑二年，用啟自新。又扣案之三層刺網八十張
    、雜魚四十六公斤、綠蠵龜一隻，為被告等人採捕之漁獲物及漁具，應依漁業法
    第六十八條之規定沒收之。
三、公訴意旨另以：被告等人上述以三層刺網捕魚之行為，尚捕得保育類動物綠蠵龜
    一隻，因認被告等人另涉野生動物保育法第四十一條第一項第三款之罪嫌。被告
    庚○○、辛○○、戊○○、己○○、乙○○、丙○○均堅詞否認有何上開犯行，
    辯稱：渠等不知道綠蠵龜是保育類動物，也沒有故意要捕綠蠵龜，本意只是要捕
    魚，不知為何會捕到綠蠵龜等語。
四、按犯罪事實應依證據認定之，無證據不得推定其犯罪事實；不能證明被告犯罪者
    ，應諭知無罪之判決，刑事訴訟法第一百五十四條、第三百零一條第一項定有明
    文。又野生動物保育法第四十一條第一項第三款之罪，係行為人故意以禁止之方
    式，獵捕、宰殺保育類野生動物，始足構成。經查：被告等人於警訊、偵查，及
    本院審理時，均一致陳稱：進入澎湖海域係為捕魚謀生，並未故意捕綠蠵龜，也
    不知綠蠵龜係保育類動物，不知為何捕到綠蠵龜等語，觀諸渠等所辯情節，前後
    均一致相符；又參酌渠等捕獲之漁獲物，僅有綠蠵龜一隻，其餘均為各種雜魚等
    情，被告等人所辯，並非故意捕綠蠵龜等語，應堪予以採信。被告等人就此部分
    罪名尚屬不能證明。又公訴人認此部分與前述論罪科刑之部分，屬方法結果之牽
    連關係，為裁判上一罪，本院就此部分不另為無罪諭知。
據上論斷，應依刑事訴訟法第二百九十九條第一項前段，國家安全法第六條第一項，
漁業法第六十一條、第六十八條，刑法第十一條、第二十八條、第五十五條、第
四十一條第一項前段、第七十四條第一款，罰金罰鍰提高標準條例第二條，判決如主
文。
本案經檢察官丁○○到庭執行職務。
中      華      民      國    九十    年      八      月    二十二      日
                              臺 灣 澎 湖 地 方 法 院 刑 事 庭
                                    法      官  李    宛    玲
右正本證明與原本無誤。
如不服本判決，應於判決送達後十日內，向本院提出上訴狀（須附繕本）。
中      華      民      國    九十    年      八      月    二十三      日
                                    書  記  官  劉    竹    苞
附錄本判決論罪之法條：
國家安全法第三條第一項：
人民入出境，應向內政部警政署入出境管理局申請許可。未經許可者，不得入出境。
國家安全法第六條第一項：
違反第三條第一項規定，未經許可入出境者，處三年以下有期徒刑、拘役或科或併科
新台幣九萬元以下罰金。
漁業法第六十一條：
違反主管機關依第四十四條第三款所為之公告事項者，處六月以下有期徒刑、拘役或
科或併科新台幣三萬元以下罰金。
漁業法第六十八條：
依第六十條、第六十一條、第六十二條第三款、第六十四條及第六十五條第一款所為
之處罰，並得沒收或沒入其採捕之漁獲物及漁具；如全部或一部不能沒收或沒入時，
追徵或追繳其價額。


司法院資訊處製作；財團法人民間司法改革基金會備份。
